臺灣板橋地方法院民事判決　九十年度簡上字第二七六號
　　上　訴　人　丁○○○
　　訴訟代理人　戊○○
　　法定代理人　丙○○
　　訴訟代理人　乙○○
　　　　　　　　甲○○
右當事人間分配表異議之訴事件，上訴人對於中華民國九十年七月二十六日本院板橋
簡易庭九十年度板簡字第三○六號第一審判決提起上訴，本院判決如左：
    主      文
上訴駁回。
第二審訴訟費用由上訴人負擔。
    事      實
甲、上訴人方面：
  一、聲明：
    (一)原判決廢棄。
    (二)本院八十八年度民執月字第一一六五四號民事強制執行事件，分配期日為民國
      八十九年十一月八日之分配表中，關於乙標部分上訴人受分配之金額應更正為
      新臺幣（下同）三十二萬元。
  二、陳述：除與原審宣示判決筆錄所載相同者茲予引用外，補稱：
      所謂從物，係指供主物之用或常助主物之效用，而與主物分離各自獨立之物，
      本件增建部分，係於原有建物完成後再行增加者，如無增建部分，亦無減於原
      有建物之使用收益，而系爭增建物係作為倉庫使用，具有獨立之門戶出入，顯
      見其具有構造上及使用上之獨立性，可與原建物隔離出租或出售，其是否存在
      ，實不影響原建物之之構造及效用，並非從物。
  三、證據：援用原審之立證方法。
乙、被上訴人方面：
  一、聲明：駁回上訴。
  二、陳述：除與原審宣示判決筆錄所載相同者茲予引用外，補稱：
      系爭增建物一樓為相通使用，二樓部分係經由主建物內梯出入未設外梯，顯見
      其係供主物之用或增強主物之效用，亦即該增建物乃屬主建物之附屬物或從物
      ，應為抵押權效力所及。
  三、證據：援用原審之立證方法。
丙、本院依職權勘驗現場及調取本院八十八年度執字第一一六五四號拍賣抵押物強制
    執行卷宗。
    理      由
一、本件上訴人起訴主張：被上訴人與債務人柯茂雄等人間本院八十八年度民執月字
    第一一六五四號拍賣抵押物強制執行事件中，執行標的為債務人柯茂雄等人之財
    產，分為甲標、乙標、丙標，其中乙標增建物部分是坐落於桃園農田水利會海山
    分會所有之土地上，該土地並非債務人柯茂雄所有，即不在抵押權設定範圍內。
    而此部分之增建物係作為倉庫使用，出入可由獨立的不銹鋼門通行，具有構造上
    及使用上之獨立性，並非從物，應非在被上訴人抵押權擔保範圍之內，被上訴人
    就該增建物拍賣所得之金額三十二萬元應不得優先受償，而應將該部分價金分配
    由上訴人受償等語。被上訴人則以：系爭增建物一、二樓均與主建物打通使用，
    未設外梯，應屬主建物之附屬物或從物，為抵押權效力所及，被上訴人自得優先
    受償等語，資為抗辯。
二、查本院八十八年度民執月字第一一六五四號拍賣抵押物強制執行事件，執行標的
    為債務人柯茂雄等人之財產，分為甲標、乙標、丙標，其中乙標標的為債務人柯
    茂雄所有之臺北縣板橋市○○段第一０一八地號土地、及其上同地段第一四七建
    號，門牌號碼臺北縣板橋市○○○路二一三巷十二號之主建物暨其一、二樓未為
    保存登記之增建物，被上訴人於上開第一０一八地號土地及第一四七建號建物上
    設有二千六百四十萬元之最高限額抵押權，權利存續期間為八十一年十二月二日
    至一百一十年十二月二日，乙標拍賣所得價金七百二十萬元仍不足清償被上訴人
    債權等事實，為兩造所不爭執，並有土地登記謄本、建物登記謄本、他項權利證
    明書、抵押權設定契約書及分配表各乙份附於前揭民執月字第一一六五四號民事
    執行卷內可稽，自堪信為真實。另上訴人認系爭增建物係坐落於桃園農田水利會
    海山分會之土地上，惟據臺北縣板橋地政事務所測量結果，系爭增建物係坐落於
    上開為債務人柯茂雄所有之第一０一八號土地上，亦有測量成果圖乙份附於本院
    八十六年度執全字第一六七號假扣押執行卷內可證，上訴人此部分之主張尚有誤
    會，洵非可採，從而本件所應審酌之重點乃在於系爭增建物是否屬於主建物之附
    屬物或從物，而得為被上訴人抵押權之效力所及。
三、按所有人於原有建築物之外另行增建者，如增建部分與原有建築物無任何可資區
    別之標識存在，而與之作為一體使用者，因不具構造上及使用上之獨立性，自不
    得獨立為物權之客體，原有建築物所有權範圍因而擴張，以原有建築物為擔保之
    抵押權範圍亦因而擴張。倘增建部分於構造上及使用上已具獨立性，即為獨立之
    建築物。苟其常助原有建築物之效用，而交易上無特別習慣者，即屬從物，而為
    抵押權之效力所及。若增建部分已具構造上之獨立性，但未具使用上之獨立性而
    常助原有建築物之效用者，則為附屬物。其使用上既與原有建築物成為一體，其
    所有權應歸於消滅；被附屬之原有建築物所有權範圍因而擴張，抵押權之範圍亦
    同。是從物與附屬物雖均為抵押權之效力所及，惟兩者在概念上仍有不同，最高
    法院八十八年度台上字第四八五號判決意旨可資參照。經查，系爭增建物係債務
    人柯茂雄於八十一、二年間購得主建物後所增建，業據證人柯茂雄於原審證述甚
    詳，且為兩造所不爭，則系爭增建物與主建物均為柯茂雄同一人所有之事實，堪
    以認定。而系爭增建物中，一樓前面增建部分係與主建物打通合併作為客廳使用
    ，後面增建部分打通作為倉庫使用，二樓前、後增建部分均打通作為臥房使用，
    與主建物僅以內梯相連之事實，業經本院勘驗屬實；另後面增建部分與主建物間
    雖本以鐵門相隔，並有外梯相連，但於八十八年法院查封前即打通使用，且將外
    梯拆除等情，亦據證人柯茂雄證述綦詳，並有八十八年十一月二日執行筆錄乙份
    附於前揭民執月字第一一六五四號民事執行卷內可稽，兩造復不爭執，顯見系爭
    增建部分於八十八年打通後即與主建物合併使用，已失去構造上及使用上之獨立
    性，無法獨立為所有權之客體，至為明確，縱系爭增建物另有後門可供出入，亦
    無礙其經打通使用後已不具構造上獨立性之事實。按系爭增建物與主建物既同屬
    柯茂雄一人所有，並與主建物打通合併使用，復不具構造及使用上之獨立性，揆
    諸首揭說明，性質上即屬於主建物之附屬物，而為主建物所有權範圍擴張所及，
    抵押權之支配範圍既及於所有權之全部，則抵押權之效力自亦應隨之擴張及於系
    爭增建物，殆無疑義。另附屬物於功能上僅需常助主建物之效用即可，至主建物
    之效用是否因附屬物之存在而受影響，與此無涉，上訴人徒以增建物不存在亦不
    影響主建物之使用收益為據，而認系爭增建物具有使用上及構造上之獨立性，尚
    非可採。此外，上訴人於九十一年一月四日所提之電費通知單影本二份，係於言
    詞辯論終結後所提證據，依法不予審酌，且上開電費通知單僅足證明系爭主建物
    一、二樓各自具有電錶，並不能證明系爭增建物部分具有與主建物分開之獨立電
    錶，亦不足為有利於上訴人之認定，附此敘明。
四、綜上所述，上訴人主張系爭增建物非被上訴人抵押權之效力所及，拍賣所得價金
    三十二萬元應分配由上訴人受償，即屬無據。原審所為不利於上訴人之判決，於
    法並無不合，上訴論旨，指摘原判決不當，求予廢棄改判，非有理由，應予駁回
    。
五、本件事證已臻明確，兩造所為之其他主張、陳述並所提之證據，經審酌後，認均
    與本件之結論無礙，爰不一一論述，併予敘明。
六、據上論結，本件上訴為無理由，依民事訴訟法第四百三十六條之一第三項、第四
    百四十九條第一項、第七十八條，判決如主文。
中　　　華　　　民　　　國　　九十一　　年　　　一　　　月　　 十一 　　日
                                臺灣板橋地方法院民事第四庭
~B審判長法　官　陳財旺
~B      法　官　周舒雁
~B      法　官　張紹省
本判決不得上訴。
中　　　華　　　民　　　國　　九十一　　年　　　一　　　月　　 十一 　　日
~B　　　書記官　黃美雲
